【裁判字號】    92,訴,426
【裁判日期】    920611
【裁判案由】    過失致死
【裁判全文】
臺灣臺南地方法院刑事判決                          九十二年度訴字第四二六號
    公  訴  人  臺灣台南地方法院檢察署檢察官
    被      告  乙○○
右列被告因過失致死案件，經檢察官提起公訴 (九十一年度偵字第一二八一一號)，
本院判決如左：
    主  文
乙○○從事業務之人，因業務上之過失致人於死，處拘役伍拾玖日，如易科罰金，以
參佰元折算壹日，緩刑貳年。
    事  實
一、乙○○為沅一興業有限公司（下稱沅一公司）工作場所負責人，沅一公司以連工
    帶料方式向總騏營造工程股份有限公司（下稱總騏公司）承包台南市○○區○○
    路「雙璽特區集合住宅整修工程」文化瓦修復工程，再將文化瓦鋪設工作，轉包
    乙○○僱工施作後，乙○○再僱用勞工蔡坤池、陳志飛、陳仙化、李育宗與綽號
    「超仔」等人在該處工地施工，並負責現場監工係執行業務之人。民國九十一年
    六月二十二日上午八時許，乙○○帶領勞工蔡坤池等人在該處工地距離地面十四
    ．五公尺高之Ａ棟與Ｂ棟四樓屋頂從事鋪設文化瓦工作，乙○○應注意對於防止
    有墮落之虞之作業場所引起之危害，應有符合標準之安全衛生設備，對於無法藉
    梯子或其他方法安全完成之高處營造作業，應設置適當之施工架，使勞工確實使
    用安全帶、安全帽及其他必要之防護具，以避免危險之發生，而依當時情形，並
    無不能注意情事，詎乙○○竟疏未注意及此，未在該處工地設置施工架，勞工蔡
    坤池未確實使用安全帶、安全帽及其他必要之附護具，在距離地面十四．五公尺
    高之Ｂ棟四樓屋頂從事鋪設文化瓦工作，迨同日下午五時十二分許，蔡坤池從四
    樓屋頂西北側大平台（長度五十八公尺、寬度四．五公尺）上攀爬女兒牆（高度
    一四七公分，厚度三十五公分）並準備滑進小平台（長度四公尺、寬度七十五公
    分、高度六十公分）上時，不慎往下墜落致頭部著地，經人送醫急救，因顱骨粉
    碎性骨折引起顱腦損傷死亡。
二、案經臺灣台南地方法院檢察署檢察官自動檢舉偵查起訴。
    理  由
一、右揭事實，業據被告乙○○於偵查及本院審理中坦承不諱，並有現場照片及行政
    院勞工委員會南區勞動檢查所九十一年七月三十日勞甲○營字第０九一００八六
    ０四０號函付勞工蔡坤池墮落致死職業災害檢查報告書附卷可稽。另被害人蔡坤
    池前揭時地工作，自屋頂墜落致顱骨粉碎性骨折引起顱腦損傷死亡，經檢察官督
    同檢驗員相驗明確，製有相驗屍體證明書、驗斷書及勘驗筆錄在卷。另經行政院
    勞工委員會南區勞動檢查所實施檢查，認被告係沅一公司工作場所負責人，為執
    行業務之人，僱用勞工從事距地面十四．五公尺高之屋頂從事鋪設文化瓦之作業
    ，未依照營造安全衛生設施標準第二十九條：「雇主對於無法藉梯子或其他方法
    安全完成之高處營造作業，應設置適當之施工架。」，及勞工安全設施規則第二
    八一條：「雇主對在高度二公尺以上之高處作業，勞工有墜落之虞者，應使勞工
    確實使用安全帶、安全帽及其他之防護具。」之規定，讓勞工蔡坤池於未確實使
    用安全帶、安全帽及其他必要之附護具下，在該屋頂從事作業，致發生死亡之職
    業災害，違反勞工安全衛生法第五條第一項：「雇主對於左列事項應有符合標準
    之安全衛生設備：‧‧五、防止墜落、崩塌等之虞之作業場所引起之危害。」之
    規定，有前開職業災害檢查報告書在卷可稽。從而，被告係從事業務之人，應注
    意且能注意依勞工安全衛生法令規定，為相關之勞工安全措施，而疏未注意，致
    勞工蔡坤池於工作中自屋頂墜落死亡，顯有過失，其過失行為與被害人之死亡間
    即有相當因果關係，事證亦明確，被告犯行洵堪認定，應予依法論科。
二、被告乙○○係沅一公司前開工程工作場所負責人乃從事業務之人，核其所為，係
    犯刑法第二百七十六條第二項之業務過失致死罪。爰審酌被告之犯罪手段、犯後
    態度、犯罪所造成之損害、沅一公司係前開工程之事業主並未依前揭勞工安全衛
    生法令辦理防護措施（前開職業災害檢查報告書第十一條乙項），被告過失程度
    尚輕、另已與被害人家屬達成民事和解賠償新台幣三百一十一萬元，此有調解書
    一份在卷可參等一切情狀，量處如主文所示之刑，併諭知易科罰金之折算標準，
    以資懲儆。又被告前未曾受有期徒刑以上刑之宣告，此有臺灣高等法院被告全國
    前案紀錄表附卷可按，其因過失犯罪，致罹刑章，本院認前開對其所宣告之刑，
    以暫不執行為適當，爰併予宣告緩刑二年，以啟自新。
三、被告另指稱本件職業災害沅一公司亦應負責乙節，按勞工安全衛生法第五條第一
    項第五款、第二十八條第二項第一款、第三十一條第一項、第二項之規定，參以
    前揭職業災害檢查報告書所載，沅一公司及其經營負責人李育文即係前開工程之
    雇主，顯涉犯違反勞工安全衛生法，惟未經起訴，本院自不得併予審理，應請檢
    察官另行依法偵辦，併此敘明。
據上論斷，應依刑事訴訟法第二百九十九條第一項前段，刑法第二百七十六條第二項
、第四十一條第一項前段、第七十四條第一款，罰金罰鍰提高標準條例第一條前段、
第二條，判決如主文。
本案經檢察官李白松到庭執行職務
中    華    民    國      九十二      年      六      月      十一    日
      臺灣臺南地方法院刑事第七庭
                                          法  官   鍾邦久
右正本證明與原本無異。
如不服本判決，應於判決送達後十日內，向本院提出上訴狀。
                                          書記官   張豐榮
中    華    民    國      九十二      年      六      月      十一    日
附錄法條：
中華民國刑法第二百七十六條
 (過失致死罪)
因過失致人於死者，處二年以下有期徒刑、拘役或二千元以下罰金。
從事業務之人，因業務上之過失犯前項之罪者，處五年以下有期徒刑或拘
役，得併科三千元以下罰金。


司法院資訊處製作；財團法人民間司法改革基金會備份。
